【裁判字號】    98,易,2869
【裁判日期】    981230
【裁判案由】    詐欺
【裁判全文】
臺灣臺北地方法院刑事判決              98年度易字第2869號
公  訴  人  臺灣臺北地方法院檢察署檢察官
被      告  丙○○
上列被告因詐欺案件，經檢察官提起公訴（98年度偵緝字第2007
號），及移送併辦（臺灣板橋地方法院檢察署98年度偵字第
22474號），本院判決如下：
    主  文
丙○○幫助意圖為自己不法之所有，以詐術使人將本人之物交付
，處有期徒刑伍月，如易科罰金，以新臺幣壹仟元折算壹日。
    事  實
一、丙○○知悉將金融機構之存摺、金融卡及密碼提供他人使用
    ，可能遭詐騙份子作為不法使用，竟基於縱遭詐騙份子作為
    人頭帳戶供被害人匯款亦不違反其本意之未必故意，於民國
    98年3月11日前某不詳時間，在不詳地點，將其所有名義於
    臺新商業銀行板橋分行（下稱臺新銀行）開設帳號
    00000000000000000號帳戶之存摺、提款卡及密碼交付真實
    姓名年籍不詳之成年詐騙份子使用。該詐騙份子即意圖為自
    己不法之所有，基於詐欺取財之犯意，先以電腦設備連結網
    際網路至雅虎奇摩拍賣網站，佯登拍賣「100﹪Real CHANEL
    包」之訊息，以此方式施用詐術。
    (一)適有乙○○於98年3月11日下午8時，在臺北市大安區○○○路○段81巷住處上網瀏覽上開網頁後，即陷於錯誤，與
      佯裝賣家之詐騙份子談妥以新臺幣（下同）18,300元成交
      ，並依指示於同日下午8時25分許，在國泰世華商業銀行
      網路提款機「MY ATM」轉帳18,300元至丙○○前揭臺新銀
      行帳戶內。惟乙○○迄未收到商品，始知受騙。
    (二)適有甲○○於98年3月11日下午7時30分許，在臺中市○區
      ○○○路110號8樓之11住處上網瀏覽上開網頁後，即陷於
      錯誤，與佯裝賣家之詐騙份子以16,000元成交，並循指示
      於同日下午8時7分許，在三信商業銀行自動櫃員機轉帳
      16,000元至丙○○前揭臺新銀行帳戶內。惟甲○○迄未收
      到商品，始知受騙。
    丙○○即以此方式幫助上開詐騙份子詐欺取財得逞。
二、案經被害人乙○○訴由臺北市政府警察局大安分局報告臺灣
    臺北地方法院檢察署檢察官偵查起訴及甲○○訴由臺中市警
    察局第一分局報告臺灣臺中地方法院檢察署檢察官呈請臺灣
    高等法院檢察署檢察長令轉臺灣板橋地方法院檢察署檢察官
    移送併辦。
    理  由
甲、程序部分：
一、按被告以外之人於審判外之言詞或書面陳述，除法律有規定
    者外，不得作為證據。又被告以外之人於審判外之陳述，雖
    不符前4 條之規定，而經當事人於審判程序同意作為證據，
    法院審酌該言詞陳述或書面陳述作成時之情況，認為適當者
    ，亦得為證據，刑事訴訟法第159 條第1 項、第159 條之5
    第1 項定有明文。
二、查告訴人乙○○、甲○○之警詢筆錄；國泰世華商業銀行MY
    ATM金融卡非約定帳戶轉帳服務訊息通知、存款對帳單、臺
    新銀行板橋分行開戶資料、資金往來明細、三信商業銀行自
    動櫃員機交易明細表各1份，均為被告丙○○以外之人於審
    判外之言詞及書面陳述，惟被告及檢察官於本院審理時同意
    作為證據，本院揆諸前開法條規定，並審酌前開言詞及書面
    陳述作成時之情況，認為適當，自得作為證據，合先敘明。
乙、實體部分：
一、訊據被告矢口否認有何幫助詐欺取財之犯行，辯稱：其上開
    帳戶之存摺、提款卡均置於機車置物箱內，不知何時遺失，
    密碼也寫在小紙條上，因銀行來電才發覺不見云云。經查：
    (一)被告前以其名義於臺新商業銀行板橋分行開設帳號
      00000000000000000號帳戶。真實姓名年籍不詳之成年詐
      騙份子以電腦設備連結網際網路至雅虎奇摩拍賣網站，佯
      登拍賣「100﹪Real CHANEL包」之訊息，嗣乙○○於98年
      3 月11日下午8時，在臺北市大安區○○○路○段81巷住處
      上網瀏覽上開網頁後，與佯裝賣家之詐騙份子談妥價錢後
      ，即依指示於同日下午8時25分許，在國泰世華商業銀行
      網路提款機「MY ATM」轉帳18,300元至丙○○前揭臺新銀
      行帳戶內。惟乙○○迄未收到商品。另甲○○於98年3月
      11日下午7時30分許，在臺中市○區○○○路110號8樓之
      11住處上網瀏覽上開網頁後，與佯裝賣家之詐騙份子談妥
      價錢，亦依指示於同日下午8時7分許，在三信商業銀行自
      動櫃員機轉帳16,000元至丙○○前揭臺新銀行帳戶內。惟
      甲○○迄未收到商品之事實，業據被害人乙○○、甲○○
      於警詢指述明確，並有國泰世華商業銀行MY ATM金融卡非
      約定帳戶轉帳服務訊息通知、存款對帳單、臺新銀行板橋
      分行開戶資料、資金往來明細、三信商業銀行自動櫃員機
      交易明細表各1份在卷可考，復為被告所供承在卷，可以
      認定。
    (二)被告辯解的情節難以採信：
      1.被告就其帳戶何以遭詐騙份子使用，其於98年9月12日
        檢察官訊問時辯解係因其將存摺及提款卡放在機車置物
        箱內，不知何時遺失，且密碼寫在小紙條內（臺灣臺北
        地方法院檢察署98年度偵緝字第2007號卷第17頁）；於
        98年11月23日本院準備程序時辯稱：「基本上只有提款
        卡、存摺不見，是在我機車的車廂裡不見的，還有包包
        也不見，當時我沒有報警，因為本人對警察的印象不是
        很好，為了省麻煩。」、「（問：當時發現東西不見，
        為何沒有把帳戶掛失？）當時省麻煩。」、「（問：人
        家為何知道你的密碼？）我不知道。」（本院卷第15頁
        ）等語。是其就密碼何以遭人知悉，先辯稱「寫在小紙
        條上」，後又稱「不知道」，前後供述不一。
      2.再者，這個帳戶已經開設2、3年，並非新開設之帳戶，
        如欲提領款項，一般人會選擇臨櫃提款（以存摺及印章
        為之）或以金融卡提款，何以會把提款卡、存摺全都帶
        在身上，而且放在「機車車廂裡」，並「不見了」，實
        令人起疑。其次，被告供稱前開之物弄丟之後，因為「
        省麻煩」所以沒有去掛失也沒有報警，考量被告自稱除
        上開之物外，連同包包也不見了，卻毫不追究也沒有尋
        找的打算，這樣的情節，也讓人難以理解。
      3.此外，詐騙份子為了騙取被害人之信任，往往撥打很多
        通電話才有詐騙成功之可能，而能確保詐得之金錢，正
        是詐騙份子之目的所在。因而詐騙份子多會在確定所使
        用之帳戶係「安全」的情況下，才會指示被害人將金錢
        匯入，再迅速提領一空。如果所使用之帳戶係他人失竊
        之帳戶，則很可能忽然遭到凍結，或使用之提款卡突然
        被止付，以致無法獲取、確保詐得的金額，白費心機，
        實在是難以想像詐騙份子會甘冒這樣的風險。
      4.更何況，被告也發生在所有人頭帳戶案件一致的情況─
        一旦被告「帶著提款卡、存摺等物」、「放在機車車廂
        、汽車置物箱」內，就會恰巧「不見」，且詐騙份子就
        會「剛巧」取得「恰好寫有密碼的提款卡等物」，而把
        這個可以使用的帳戶拿來騙人。
      5.基於上述不合理之處，可見被告辯解之「遺失的存摺、
        提款卡被詐騙份子拿去騙人」云云之情節，並不可信。
        而應係基於其意願，將其提款卡等物提供他人使用。
    (三)再衡以在現今社會，開戶並非難事，即便信用不佳者也可
      以很簡便手續地申辦自己的戶頭，何以需要大費周章向他
      人或借或買或租帳戶使用，即令人起疑，何況在現今媒體
      一再報導詐騙份子橫行及人頭帳戶充斥之狀況下，更是難
      以想像，是被告所辯與常情相違，均不足採。從而被告應
      可預見其提供之上開帳戶將被拿來從事財產犯罪之用，而
      不違反其本意地仍將上開帳戶提供予不詳姓名年籍之詐騙
      份子，係出於幫助犯意，而為幫助詐欺犯行，可以認定。
    (四)綜上，本件事證明確，被告幫助詐欺犯行堪以認定，應依
      法論科。
二、論罪科刑之理由：
    (一)核被告所為，係犯刑法第30條第1項幫助同法第339條第1
      項詐欺取財罪。
    (二)被告以幫助之意思參與實施犯罪構成要件以外之行為，應
      論以幫助犯，並按正犯之刑減輕之。
    (三)被告以一提供帳戶之行為，使詐騙份子得以詐騙兩名被害
      人，係以一行為觸犯數罪名，為想像競合犯，應從一重之
      幫助詐欺取財罪處斷。
    (四)又移送併辦部分（即事實欄一、(二)）與原起訴部分（即事
      實欄一、(一)）有如上所述之想像競合關係，為裁判上一罪
      ，本院自應併予審理，附此說明。
    (五)爰審酌被告並無前科，有臺灣高等法院被告前案紀錄表1
      份在卷可稽，竟將帳戶提供詐騙份子詐騙之用，致無辜之
      被害人上當受騙，受有損失，及犯後矢口否認，未見悔意
      ，態度不佳等犯罪之動機、目的、手段及造成之損害等一
      切情狀，量處如主文所示之刑，並諭知易科罰金之折算標
      準。至公訴人求處有期徒刑10月部分，本院衡酌被告上開
      犯罪情狀及告訴人所受損害，認上開所請尚屬過重，附此
      說明。
三、據上論斷，依刑事訴訟法第299 條第1 項前段，刑法第30條
    、第339條第1項、第55條、第41條第1項前段，刑法施行法
    第1條之1，判決如主文。
本案經檢察官徐則賢到庭執行職務。
中    華    民    國    98    年    12    月    30    日
                  刑事第十三庭  審判長法  官  許泰誠
                                      法  官  林瑋桓
                                      法  官  李貞瑩
以上正本證明與原本無異。
如不服本判決應於收受送達後10日內向本院提出上訴書狀，並應
敘述具體理由；其未敘述上訴理由者，應於上訴期間屆滿後20日
內向本院補提理由書（均須按他造當事人之人數附繕）「切勿逕
送上級法院」。
                                      書記官  陳鳳瀴
中    華    民    國    98    年    12    月    30    日
附錄本案論罪科刑法條全文
中華民國刑法第339條（普通詐欺罪）
意圖為自己或第三人不法之所有，以詐術使人將本人或第三人之
物交付者，處 5 年以下有期徒刑、拘役或科或併科 1 千元以下
罰金。
以前項方法得財產上不法之利益或使第三人得之者，亦同。
前二項之未遂犯罰之。

司法院資訊處製作；財團法人民間司法改革基金會備份。
